【裁判字號】    92,訴,2475
【裁判日期】    921029
【裁判案由】    清償借款
【裁判全文】
臺灣臺中地方法院民事判決  九十二年度訴字第二四七五號
    原      告  三信商業銀行股份有限公司
    法定代理人  廖君澤
    訴訟代理人  蘇志賢
    被      告  乙○○
?
                甲○○
右當事人間請求清償借款事件，本院於中華民國九十二年十月十五日言詞辯論終結，
判決如左：
    主      文
被告應連帶給付原告新台幣伍佰伍拾萬捌仟參佰陸拾壹元，及其中(一)新台幣壹佰柒拾
參萬捌仟陸佰玖拾元，(二)新台幣肆拾肆萬壹仟壹佰柒拾壹元，(三)新台幣參佰參拾貳萬
捌仟伍佰元，均自民國九十二年四月五日起，按(一)週年利率百分之八‧七五計算，(二)
週年利率百分之七‧一七，(三)週年利率百分之五‧九二計算之利息，暨均自民國九十
二年四月五日起按上開利率百分之二十計算之違約金。
原告其餘之訴駁回。
訴訟費用由被告連帶負擔十分之九，餘由原告負擔。
本判決原告勝訴部分，於原告以新台幣壹佰捌拾陸萬元供擔保後，得假執行。
原告其餘假執行之聲請駁回。
    事      實
甲、原告方面：
  一、聲明：(一)被告應給付原告新台幣（下同）五百五十萬八千三百六十一元，及其
      中(1)一百七十三萬八千六百九十元，(2)四十四萬一千一百七十一元，均自民國
      （下同）九十二年四月五日起至清償日止，按週年利率百分之八‧七五計算之
      利息，及自九十二年四月五日起至清償日止，按上開利率百分之二十計付違約
      金。(3)三百三十二萬八千五百元，自九十二年四月五日起至清償日止，按週年
      利率百分之七‧二五計算之利息，及自九十二年四月五日起至清償日止，按上
      開利率百分之二十計付違約金。(二)訴訟費用由被告連帶負擔。(三)願供擔保，請
      准宣告假執行。
  二、陳述：被告乙○○於八十九年七月十九日，以被告甲○○為連帶保證人，向原
      告借款一千萬元，其中(1)三百萬元，約定借款期間至九十年七月十九日止，並
      按月計付利息，利息按基本放款利率（機動調整之）減碼百分之０‧一五計算
      （九十年七月十九日屆期之基本放款利率為百分之九‧三七，經減碼後為百分
      之九‧二二，然其後有合意調降利率，經減碼後本件以百分之八‧七五請求）
      ，如未按月繳納利息，即喪失期限利益，視同全部到期，且其逾期清償在六個
      月以內者，按上開利率百分之十，超過六個月者，按上開利率百分之二十加付
      違約金，後被告僅繳息至八十九年十月二十日止，自翌日（二十一日）起即未
      繳息，尚欠本金三百萬元，嗣經拍賣取償，本金尚欠一百七十三萬八千六百九
      十元未還，利息則計算至九十二年四月四日止。(2)八十萬元，約定借款期間至
      九十六年七月十九日止，利息按基本放款利率（機動調整之）減碼百分之０‧
      六五計算（本件主張依八十九年十月十八日之基本放款利率減碼後即百分之八
      ‧七五計算），如未按月繳納利息，即喪失期限利益，視同全部到期，且其逾
      期清償在六個月以內者，按上開利率百分之十，超過六個月者，按上開利率百
      分之二十加付違約金，後被告僅繳息至八十九年十一月十八日止，自翌日（十
      九日）起即未繳息，尚欠本金七十六萬元，嗣經拍賣取償，本金尚欠四十四萬
      一千一百七十一元未還，利息則計算至九十二年四月四日止。(3)六百二十萬元
      ，約定借款期間至九十六年七月十九日止，利息按基本放款利率（機動調整之
      ）減碼百分之一‧九計算（本件主張依八十九年十月十八日之基本放款利率減
      碼後即百分之七‧二五計算），如未按月繳納利息，即喪失期限利益，視同全
      部到期，且其逾期清償在六個月以內者，按上開利率百分之十，超過六個月者
      ，按上開利率百分之二十加付違約金，後被告僅繳息至八十九年十月十八日止
      ，自翌日（十九日）起即未繳息，尚欠本金六百零九萬五千元，嗣經拍賣取償
      ，本金尚欠三百三十二萬八千五百元未還，利息則計算至九十二年四月四日止
      。為此依消費借貸及連帶保證之法律關係提起本件訴訟。
  三、證據：提出擔保透支契約影本一件、對外催收款項明細帳影本三件、借據影本
      二件、本院九十一年度執字第三五九五七號、四五一五一號分配表影本一件、
      約定書影本二件、基本放款利率表一件為證。
乙、被告均未於言詞辯期日到場，亦未提出書狀作何聲明或陳述。
    理      由
一、本件被告均未於言詞辯論期日到場，核無民事訴訟法第三百八十六條各款所列情
    形，爰依原告之聲請，由其一造辯論而為判決。
二、本件原告主張被告乙○○於八十九年七月十九日，以被告甲○○為連帶保證人，
    向原告借款一千萬元，其中(1)三百萬元，約定借款期間至九十年七月十九日止，
    並按月計付利息，利息按基本放款利率（機動調整之）減碼百分之０‧一五計算
    （九十年七月十九日屆期之基本放款利率為百分之九‧三七，經加碼後為百分之
    九‧二二，然其後有合意調降利率，經減碼後本件以百分之八‧七五請求），如
    未按月繳納利息，即喪失期限利益，視同全部到期，且其逾期清償在六個月以內
    者，按上開利率百分之十，超過六個月者，按上開利率百分之二十加付違約金，
    後被告僅繳息至八十九年十月二十日止，自翌日（二十一日）起即未繳息，尚欠
    本金三百萬元，嗣經拍賣取償，本金尚欠一百七十三萬八千六百九十元未還，利
    息則計算至九十二年四月四日止。(2)八十萬元，約定借款期間至九十六年七月十
    九日止，利息按基本放款利率（機動調整之）減碼百分之０‧六五計算（本件主
    張依八十九年十月十八日之基本放款利率減碼後即百分之八‧七五計算），如未
    按月繳納利息，即喪失期限利益，視同全部到期，且其逾期清償在六個月以內者
    ，按上開利率百分之十，超過六個月者，按上開利率百分之二十加付違約金，後
    被告僅繳息至八十九年十一月十八日止，自翌日（十九日）起即未繳息，尚欠本
    金七十六萬元，嗣經拍賣取償，本金尚欠四十四萬一千一百七十一元未還，利息
    則計算至九十二年四月四日止。(3)六百二十萬元，約定借款期間至九十六年七月
    十九日止，利息按基本放款利率（機動調整之）減碼百分之一‧九計算（本件主
    張依八十九年十月十八日之基本放款利率減碼後即百分之七‧二五計算），如未
    按月繳納利息，即喪失期限利益，視同全部到期，且其逾期清償在六個月以內者
    ，按上開利率百分之十，超過六個月者，按上開利率百分之二十加付違約金，後
    被告僅繳息至八十九年十月十八日止，自翌日（十九日）起即未繳息，尚欠本金
    六百零九萬五千元，嗣經拍賣取償，本金尚欠三百三十二萬八千五百元未還，利
    息則計算至九十二年四月四日止等事實，業據提出擔保透支契約影本一件、對外
    催收款項明細帳影本三件、借據影本二件、本院九十一年度執字第三五九五七號
    、四五一五一號分配表影本一件、約定書影本二件、基本放款利率表一件為證，
    核屬相符，且被告經合法通知未到庭，亦未提出書狀作何聲明或陳述，經本院調
    查結果，原告前揭主張，堪信為真實。
三、經查本件原告主張被告積欠本金部分，固均如原告所述，應屬可採，然就利息計
    算部分，是否與契約約定相符，尚有疑義，茲說明如下：
  (一)就第一筆借款三百萬元部分：
    因兩造約定之借款期間係至九十年七月十九日止，且利息係依基本放款利率減碼
    百分０‧一五計算，而九十年七月十九日屆期之基本放款利率為百分之九‧三七
    ，經減碼後利率應為百分之九‧二二，本件原告僅請求以百分之八‧七五計算，
    自無不合。
  (二)就第二筆借款八十萬元部分：
    按依原告所提之借據第三條第二項規定：「借款利息以貴行基本放款利率（９‧
    ４％）減年率０‧６５％計算（目前為年率８‧７５％），並同意其利率於貴行
    調整基本放款利率時，自調整日後第一個應繳款日起改按貴黃新定基本放款利率
    減年率０‧６５％計算。」第四條約定：「違約金：借款人如遲延本金或付息時
    ，本金自到期日起，利息自應繳息日起，逾期在六個月以內部分，按約定百分之
    十，逾期超過六個月部分按約定利率百分之二十計付違約金。」則本件被告僅繳
    付息至八十九年十一月十八月止，自翌日（十九日）起，即未依約履行繳納，尚
    欠本金七十六萬元，嗣經拍賣取償，本金尚欠四十四萬一千一百七十一元未還，
    利息則計算至九十二年四月四日止，則依上開約定，可知原告除得請求被告給付
    四十四萬一千一百七十一元之本金外，就遲延利息部分，其利率仍應依照契約所
    約定之借款利率機動調整之（即基本放款利率調整日起即機動調整之）。蓋因被
    告未繳息時，依契約之規定，亦僅喪失分期給付之期限利益而已，有關利率機動
    調整（調降）之利益，因兩造並未約定被告如未依約按期履行，利率隨即特定而
    不再調整，故被告就本貸款契約所享有之利率調降之利益，即非當然喪失。
    而依卷附原告所提之利率變動資料表所載，可知其相關之利率變動日所調整之利
    率為「九十二年一月三十日  百分之七‧八二」，再依貸款契約之約定，可知被
    告自九十二年二月十九日起應繳本息之計息利率，經減碼後應為百分之七‧一七
    ，今原告請求以百分之八‧七五計算利息及違約金，因與契約約定不符之故，本
    件應以百分之七‧一七計算始為適法，其逾此部分之請求，即屬無據。
  (三)就第三筆借款六百二十萬元部分：
    按依原告所提之借據第三條第二項規定：「借款利息以貴行基本放款利率（９‧
    ４％）減年率１‧９％計算（目前為年率７‧５％），並同意其利率於貴行調整
    基本放款利率時，自調整日後第一個應繳款日起改按貴黃新定基本放款利率減年
    率１‧９％計算。」第四條約定：「違約金：借款人如遲延本金或付息時，本金
    自到期日起，利息自應繳息日起，逾期在六個月以內部分，按約定百分之十，逾
    期超過六個月部分按約定利率百分之二十計付違約金。」則本件被告僅繳付息至
    八十九年十月十八月止，自翌日（十九日）起，即未依約履行繳納，尚欠本金六
    百零九萬元，嗣經拍賣取償，本金尚欠三百三十二萬八千五百元未還，利息則計
    算至九十二年四月四日止，則依上開約定，可知原告除得請求被告給付三百三十
    二萬八千五百元之本金外，就遲延利息部分，其利率仍應依照契約所約定之借款
    利率機動調整之（即基本放款利率調整日起即機動調整之）乙節業如前述，依卷
    附原告所提之利率變動資料表所載，可知其相關之利率變動日所調整之利率為「
    九十二年一月三十日  百分之七‧八二」，再依貸款契約之約定，可知被告自九
    十二年二月十九日起應繳本息之計息利率，經減碼後應為百分之五‧九二，今原
    告請求以百分之七‧二五計算利息及違約金，因與契約約定不符之故，本件應以
    百分之五‧九二計算始為適法，其逾此部分之請求，即屬無據。
四、從而，原告依消費借貸及連帶保證之法律關係請求被告連帶給付借款五百五十萬
    八千三百六十一元，及其中(一)一百七十三萬八千六百九十元，(二)四十四萬一千一
    百七十一元，(三)三百三十二萬八千五百元，均自九十二年四月五日起，按(一)週年
    利率百分之八‧七五計算，(二)週年利率百分之七‧一七，(三)週年利率百分之五‧
    九二計算之利息，暨均自九十二年四月五日起按上開利率百分之二十計算之違約
    金，為有理由，應予准許，至原告其餘請求，即無理由，應予駁回。
五、原告陳明願供擔保，請准宣告假執行，就原告勝訴部分，經核無不合，爰酌定相
    當擔保金額，准許之。至原告敗訴部分，其假執行聲請即失所附麗，應併予駁回
    。
六、據上論結，本件原告之訴為一部有理由，一部無理由，依民事訴訟法第三百八十
    五條第一項前段、第七十九條、第三百九十條第二項，判決如主文。
中      華      民      國    九十二    年      十      月    二十九    日
                                    臺灣臺中地方法院民事第三庭
~B法      官  李悌愷
右為正本係照原本作成
如不服本判決，應於判決送達後二十日內，向本院提出上訴狀。
中      華      民      國    九十二    年      十      月    二十九    日
~B法院書記官  洪加芳


司法院資訊處製作；財團法人民間司法改革基金會備份。
